臺灣高等法院刑事判決　　　　　　　　94年度上訴字第3229號
上　訴　人
即　被　告　甲○○
 　　　　　　　　　 國民
選任辯護人　許巍騰律師
　　　　　　李怡卿律師
上列上訴人因違反槍砲彈藥刀械管制條例案件，不服台灣板橋地
方法院94年度訴字第477號，中華民國94年4月21日第一審判決（
起訴案號：台灣板橋地方法院檢察署94年度偵字第2436號）提起
上訴，本院判決如下：
    主  文
上訴駁回。
    事  實
一、甲○○因范志雄（已死亡）向其借款新台幣（下同）30萬元
    ，為供擔保，范志雄於民國93年 7月底某日，在甲○○台北
    縣五股鄉○○路 137號11樓其住處，交付巴西TAURUS廠製Ｐ
    T92 AFS型口徑9MM制式半自動手槍1支（含彈匣1個；槍枝管
    制編號0000000000）及具殺傷力之制式子彈、改造子彈共20
    顆予甲○○。甲○○乃未經許可，無故持有之，將槍、彈放
    置在住處之櫃子內。同年 8月初某日，甲○○攜帶槍彈與范
    志雄在台北縣五股鄉○○路山區，由范志雄射擊子彈 2顆，
    甲○○復將手槍及子彈18顆放置於車號 5C-3592號自用小客
    車右前方安全氣囊盒內。嗣台北縣政府警察局三重分局刑事
    組偵查員接獲檢舉指甲○○持有手槍藏放於小客車內，乃於
    94年 1月22日至甲○○上開住處地下室停車場勘查埋伏，於
    翌（23）日凌晨5時40分許，甲○○前來啟動車輛時，警察
    乃上前盤查，甲○○見事跡敗露，乃同意警察搜索該自用小
    客車，並主動打開汽車安全氣囊盒後，由警方起出並扣得上
    開手槍1支、子彈18顆（制式子彈13顆、鑑定時試射3顆，餘
    10顆，改造子彈5顆、鑑驗時試射2顆，餘3顆）。
二、案經臺北縣政府警察局移請臺灣板橋地方法院檢察署檢察官
    偵查起訴。
    理  由
一、訊據被告甲○○，於偵審中坦承上揭時地未經許可，無故持
    有手槍、子彈之事實。惟辯稱：(一)上開槍枝，不屬制式手槍
    ，僅屬一般具殺傷力之改造槍枝，應依較輕之罪處斷。(二)被
    告係警盤問時，主動交出手槍、子彈，屬於自首，應依法減
    輕其刑云云。
二、然查：
（一）被告非法持有手槍、子彈之犯行，除據其自白外，並有為
      警查獲扣案之手槍及子彈可證。且有自願搜索同意書、搜
      索扣押筆錄、查獲現場照片共17張在卷可稽。且被告於審
      理中供承持有槍彈，係因范志雄借貸，作為債務擔保之用
      ，其間並持槍彈與范志雄前往山區試射 2顆子彈等情。參
      核被告供承收受後將之放置在住處櫃子內，試射後手槍子
      彈改放置在汽車安全氣囊盒內等語，俱徵被告自收受時起
      至為警查獲時止，係本於為自己管領之目的，將物品移入
      自己實力支配之下，對該槍彈為持有行為甚明。
（二）經將扣案之手槍、子彈，送內政部警政署刑事警察局鑑定
      結果「一、槍枝基本資料：（一）製造國別：巴西；（二
      ）製造廠牌：TAURUS廠；（三）型號：ＰT 92 AFS；（四
      ）射擊模式：半自動；（五）板機運作方式：單動、複動
      ；（六）保險型式：板機保險；（七）槍枝全長：22.0
      cm；（八）槍枝重量：994g；（九）槍枝口徑：9mm（9x1
      9mm）；（十）槍管長度：124.5mm；（十一）來復線條數
      ： 6條；（十二）來復線方向：右旋；（十三）槍號（位
      置）：「TPD79554」（槍身）；（十四）其他字樣、記號
      、位置：TAURSU FORJAS TAURUS SA MADE IN BRAZIL P T
      92 AFS CAL 9mm PARA（滑套）；二、槍枝性能：機械性
      能良好；三、試射情形：可擊發同口徑制式子彈；四、鑑
      驗結果：認係巴西TAURUS廠製ＰT9 2AFS型口徑9MM制式半
      自動手槍，機械性能良好，可擊發同口徑制式子彈，認具
      殺傷力」，有該局94年 2月21日刑鑑字第0940015288號槍
      彈鑑定書在卷可稽。就扣案手槍之製造國別、廠牌、型號
      、射擊模式、板機運作方式‧‧等基本資料，詳實鑑定，
      判定該手槍機械性能良好，試射時復可擊發同口徑制式子
      彈，因認該槍係巴西TAURUS廠製ＰT92 AFS型口徑9MM制式
      半自動手槍。被告所辯，僅一般具殺傷力之改造手槍，非
      制式手槍，自有誤解。
（三）刑法第62條所定自首減刑，係對於未發覺之犯罪，在有偵
      查犯罪職權之公務員知悉犯罪事實及犯人之前，向職司犯
      罪偵查之公務員坦承犯行，並接受法院之裁判而言。苟職
      司犯罪偵查之公務員已知悉犯罪事實及犯罪嫌疑人後，犯
      罪嫌疑人始向之坦承犯行者，為自白，而非自首。所謂發
      覺，不以有偵查犯罪之機關或人員確知其人犯罪無誤為必
      要，僅須有確切之根據得為合理之可疑者，亦屬發覺。又
      槍砲彈藥刀械管制條例第18條第 4項減輕或免除其刑之規
      定，必須於偵查或審判中自白，並供出全部槍、彈之來源
      及去向，因而查獲者，始能減免其刑。該項規定既謂供出
      全部槍、彈之來源及去向，自係指已將槍、彈移轉於他人
      占有之情形而言，不包括仍為自己持有之情形在內（最高
      法院93年度台上字第 607號判決意旨參照）。本案有偵查
      權限之臺北縣政府警察局三重分局刑事組偵查員，係接獲
      檢舉指被告非法持有手槍藏放於自用小客車內，該刑事組
      偵查人員先就檢舉人進行訊問、製作筆錄，再至被告住處
      停車場勘查埋伏。等待被告於94年1月23日凌晨5時40分許
      ，至停車場正啟動汽車時，為警當場盤查查獲。被告並同
      意警察搜索該自用小客車，經被告主動打開汽車安全氣囊
      盒後，再由警方起出而扣得槍、彈等情，已據證人林守一
      於原審審理中證述屬實。足徵職司犯罪偵查之公務員在被
      告主動打開安全氣囊盒前，早已因檢舉線報，有合理之懷
      疑，知悉被告持有槍、彈藏放於自用小客車內，而至停車
      場勘查埋伏。被告配合警搜索時主動打開安全氣囊盒讓警
      方取出槍彈，與自首之要件不合。又被告於偵、審中固自
      白持有之槍、彈，並供出該槍彈係查獲前 2個月已死亡之
      范志雄，向其借錢時所交付之擔保品，但警方並未因而查
      獲已移轉於他人占有之槍、彈，警方縱使查獲被告自己持
      有之槍、彈，依據上開說明，亦不合於槍砲彈藥刀械管制
      條例第18條第4項減輕或免除其刑之規定。
三、核被告持有制式手槍及具殺傷力子彈所為，分別係犯槍砲彈
    藥刀械管制條例第7條第4項之未經許可持有制式手槍罪、同
    條例第12條第 4項之未經許可持有子彈罪。至槍砲彈藥刀械
    管制條例雖於94年 1月26日修正公布，惟槍砲彈藥刀械管制
    條例第7條第4項及同條例第12條第 4項之規定，並未修正，
    無新舊法比較問題，附予敘明。被告以一持有行為同時未經
    許可而持有制式手槍、具殺傷力子彈而同時觸犯二罪名，為
    想像競合犯，應依刑法第55條規定從一重之槍砲彈藥刀械管
    制條例第7條第4項未經許可無故持有制式手槍罪處斷。
四、原審基此認定，爰引槍砲彈藥刀械管制條例第7條第4項、第
    12條第4項，刑法第11條前段、第55條、第42條第2項、第38
    條第1項第1款，罰金罰鍰提高標準條例第 2條，現行法規所
    定貨幣單位折算新臺幣條例第 2條等規定，審酌被告無故持
    有制式手槍、制式及改造子彈，嚴重危害社會安全，兼衡其
    坦承犯行，及其品行、犯罪之動機、目的、手段、現從事音
    響買賣工作之生活狀況、高中畢業之智識程度等一切情狀，
    量處有期徒刑5年6月，併科罰金新台幣10萬元，罰金如易服
    勞役以銀行300元即新台幣900元折算一日，以示懲儆。扣案
    之手槍1支、制式子彈10顆（原13顆，鑑驗時試射3顆，餘10
    顆）、改造子彈3顆（原5顆，鑑驗時試射2顆，餘3顆），均
    具有殺傷力，屬於違禁物，應依刑法第38條第1項第1款規定
    宣告沒收。至鑑驗時試射制式子彈3顆、改造子彈2顆，均因
    鑑定試射擊發而喪失效用，已非違禁物，爰不予宣告沒收。
    其認事用法，均無不合。被告上訴意旨，仍爭執非制式手槍
    及應自首減刑云云，核無理由，上訴應予駁回。又刑法第59
    條之酌量減輕其刑，必於犯罪之情狀，在客觀上足以引起一
    般同情，認為宣告法定低度刑期，猶嫌過重者，始有其適用
    。本案被告自93年 7月底起即持有上開槍、彈，其間並持槍
    彈與范志雄前往山區試射 2顆，且於范志雄死亡後仍繼續持
    有槍彈，並未繳交治安機關，對於社會治安自有相當之危害
    ，難認其犯罪情狀客觀上足以引起一般人同情。至於被告陳
    稱應扶養前妻及子女等情狀，僅為法定刑內量刑之參考，尚
    不得遽為情可憫恕酌量減輕之理由。辯護人陳請依刑法第59
    條規定酌減其刑，亦非有據，並此說明。
五、據上論斷，應依刑事訴訟法第368條，判決如主文。
本案經檢察官黃柏齡到庭執行職務。
中    華    民    國    94    年    11    月    15    日
                  臺灣高等法院刑事第二十三庭
                              審判長法  官  尤豐彥
                                    法  官  張明松
                                    法  官  趙功恆
以上正本證明與原本無異。
如不服本判決，應於收受送達後十日內向本院提出上訴書狀，其
未敘述上訴之理由者並得於提起上訴後十日內向本院補提理由書
（均須按他造當事人之人數附繕本）。
                                    書記官  孫佩琳
中　　華　　民　　國　　94　　年　　11　　月　　15　　日
附錄本案論罪科刑法條全文：
槍砲彈藥刀械管制條例第7條第1項、第4項
未經許可，製造、販賣或運輸火砲、肩射武器、機關槍、衝鋒槍
、卡柄槍、自動步槍、普通步槍、馬槍、手槍或各類砲彈、炸彈
、爆裂物者，處死刑、無期徒刑或七年以上有期徒刑；處徒刑者
，併科新台幣三千萬元以下罰金。
未經許可，持有、寄藏或意圖販賣而陳列第一項所列槍砲、彈藥
者，處五年以上有期徒刑，併科新台幣一千萬元以下罰金。
